臺灣臺中地方法院刑事判決　　　　　　　96年度易字第5590號
公　訴　人　臺灣臺中地方法院檢察署檢察官
被　　　告　甲○○
上列被告因詐欺案件，經檢察官提起公訴（96年度偵字第22380
號），本院判決如下：
    主    文
甲○○幫助意圖為自己不法之所有，以詐術使人將本人之物交付
，處有期徒刑捌月，減為有期徒刑肆月，如易科罰金，以新臺幣
壹仟元折算壹日。
    犯罪事實
一、甲○○能預見將自己帳戶存摺、金融卡連同密碼交付予不詳
    身分之成年人使用，足供他人作為詐騙財物匯款之工具，竟
    基於幫助他人詐欺取財之不確定概括故意，於民國九十五年
    十一月初某日，在不詳地點，以不詳之代價，將其所申辦之
    臺灣郵政股份有限公司臺中國光路郵局（下稱臺灣郵政）帳
    號00000000000000號帳戶之存摺、金融卡連
    同密碼交付予某真實姓名、年籍不詳之成年人，容任他人作
    為詐欺取財之工具。前開年籍不詳之成年人所屬之詐欺集團
    成員，於取得甲○○之上述存摺、金融卡及密碼後，即基於
    意圖為自己不法所有之犯意聯絡，於九十五年十一月六日上
    午十時許，由不詳年籍自稱法院書記官陳小姐之女子撥打電
    話向乙○○○稱：其銀行帳戶有問題要將其銀行所有帳戶凍
    結，要其匯款至指定銀行帳戶等語，並提供上開甲○○所有
    前開臺灣郵政帳號及朱金松、廖悟佑（均另由臺灣臺中地方
    法院檢察署檢察官提起公訴）所有日盛銀行及臺灣郵政等三
    個帳號供乙○○○匯款，使乙○○○陷於錯誤而於同月九日
    上午十一時二十分許匯款四十萬元至甲○○上述臺灣郵政帳
    戶內而詐得財物，嗣經乙○○○查覺受騙，報警處理，並經
    緊急凍結甲○○帳戶後，始未實際取得該財物。
二、案經臺中縣警察局豐原分局報告臺灣臺中地方法院檢察署檢
    察官偵查起訴。
    理    由
一、按現行刑事訴訟法為保障被告之反對詰問權，排除具有虛偽
    危險性之傳聞證據，以求實體真實之發見，於該法第一百五
    十九條第一項明定被告以外之人於審判外之言詞或書面陳述
    ，除法律有規定者外，不得作為證據。又被告以外之人於審
    判外之陳述，雖不符前四條之規定（即刑事訴訟法第一百五
    十九條之一至同條之四），而經當事人於審判程序同意作為
    證據，法院審酌該言詞陳述或書面陳述作成時之情況，認為
    適當者，亦得為證據；當事人、代理人或辯護人於法院調查
    證據時，知有第一百五十九條第一項不得為證據之情形，而
    未於言詞辯論終結前聲明異議者，視為有前項之同意，刑事
    訴訟法第一百五十九條之五定有明文。本件檢察官、被告甲
    ○○並未就卷內證據資料之證據能力有所爭執，且迄於言詞
    辯論終結前，均未主張有刑事訴訟法第一百五十九條第一項
    不得為證據之情形，是應認已同意卷內證據均得作為證據，
    且經本院審酌後，認無不適當之情形，應認本案調查之卷內
    證據均有證據能力，合先敘明。
二、訊據被告甲○○固坦承上開臺灣郵政帳戶為其所申請開立之
    事實不諱，然矢口否認有何幫助詐欺取財犯行，於本院審理
    時辯稱：上開臺灣郵政帳戶金融卡，本係要作為伊在高雄之
    女兒提款所用，因伊女兒之前遺失金融卡，伊乃前往郵局申
    請補辦及變更設定密碼，並將新設定之密碼記載在紙上，領
    取新的金融卡後，就將存摺、金融卡及記載密碼之紙張一同
    放在牛仔褲後口袋，原預定要將金融卡寄到高雄給女兒使用
    ，因臨時通知面試工作，即前往面試，嗣後因月底伊要繳納
    貸款時，銀行通知郵局帳戶有問題，欲前往郵局詢問，才發
    現存摺遺失，時間經過多久伊不知道，然上開臺灣郵政帳戶
    之存摺等物品，確實係遺失，伊並未提供帳戶之存摺等物品
    予詐騙集團成員云云。惟查：
（一）上揭臺灣郵政帳戶確係被告所開立乙節，有臺灣郵政九十
      六年十月十五日中管字第０九六二一０二六四九號函覆之
      甲○○帳戶立帳申請書及客戶歷史交易清單影本資料乙份
      在卷可佐，又被告所開立之上開帳戶，被詐騙集團成員利
      用作為向被害人乙○○○詐欺取財之入帳帳戶及被害人乙
      ○○○遭詐騙後確有於同月九日上午十一時二十分許匯款
      四十萬元至甲○○上開存款帳戶等情，亦據被害人乙○○
      ○證述綦詳，並有被害人乙○○○提出之報案三聯單、臺
      灣銀行匯款回條聯乙紙及被告上開臺灣郵政帳戶之客戶歷
      史交易清單乙份等資料在卷可參。
（二）至被告雖以上揭情詞置辯，然查，存摺帳戶乃屬個人重要
      金融理財工具，且關係個人財產、信用之表徵，為重要之
      金融工具，而現今詐欺集團猖獗，又常利用人頭帳戶以遂
      行詐欺取財犯行，新聞報章亦多所報導，一般民眾於存摺
      、金融卡遺失後為免遭人盜用，衡情均會立即辦理掛失或
      報警。本件被告雖辯稱係於補辦後前往面試工作途中遺失
      云云，然其既係為女兒匯款之用，而特地前往郵局補辦金
      融卡，該金融卡對其應甚為重要，依常理被告於郵局補辦
      後，應即可透過郵政系統郵寄與其女兒使用，或於面試完
      返家後即前往寄發，豈會如被告上開所辯，非但未立即將
      金融卡寄與其女兒，反將該帳戶存摺連同一經折損即難以
      使用之金融卡隨意放置於牛仔褲後口袋，且遺失後亦毫不
      知情之理？況存摺及提款卡之所以需要設定密碼，目的即
      在避免非持卡人以非法方法取得存摺或提款卡後任意使用
      該存摺或提款卡，故應避免將密碼、存摺及提款卡放置一
      處，此為一般社會大眾所知悉，被告對此當無不知之理，
      且被告密碼為其生日，理應無遺忘之虞，而被告於九十六
      年一月三日、同年十月十七日警詢、偵訊中，對於其上開
      金融卡之密碼猶仍記憶清晰，又何需另將上開帳戶金融卡
      密碼另行書寫在紙條上且與存摺一併放置，而使非法取得
      帳戶之人得順利使用該帳戶之理？是其所辯與常理有違；
      再者，詐欺取財集團以他人帳戶供作款項出入之人頭帳戶
      ，必定會先取得帳戶申請人之同意，否則若帳戶申請人辦
      理掛失止付，被害人所匯入之款項即遭凍結無法提領，而
      帳戶申請人反可輕易辦理補發存摺、變更印鑑及密碼，將
      款項提領一空，詐欺取財集團成員精心策劃詐騙之成果將
      因存簿來源取得之不可靠性，無法順利領得詐欺款項，而
      導致心血功虧一簣，犯罪集團當無甘冒此風險之理，足見
      被告上開所辯，再再與常理有重大違背，顯不足採，上開
      臺灣郵政帳戶資料，顯係被告交付予他人使用無疑。另現
      今社會上利用人頭帳戶詐欺取財以逃避查緝之犯案方式層
      出不窮，經媒體廣為報導，已成眾所週知之事，被告自無
      例外，而被告雖可能無法確知該犯罪集團成員將如何利用
      其存摺，然其應可預見刻意使用他人存摺者，必作非法之
      途，詐欺取財當然是其中最有可能之事，卻仍將該存摺等
      物交給該犯罪集團之成員，且其帳戶果然被用為詐欺取財
      之工具，其容任他人利用其帳戶詐欺取財之行為，已符合
      預見其發生而其發生並不違背其本意之間接故意（不確定
      故意）之情形。綜上所述，本件事證明確，被告上開幫助
      詐欺取財犯行，堪以認定。
三、查被告提供其所申辦之臺灣郵政帳戶供詐欺集團成員作為詐
    欺取財所用，係基於幫助他人詐欺取財之不確定故意，且所
    為屬詐欺取財罪構成要件以外之行為，核其所為係犯刑法第
    三十條第一項前段及同法第三百三十九條第一項之幫助詐欺
    取財既遂罪。公訴意旨雖認被害人乙○○○將四十萬元款項
    匯入被告上開帳戶後，隨即查覺受騙，報警處理，並經緊急
    凍結被告上開帳戶後，詐騙集團因而未實際取得該財物，遂
    認被告所為係犯刑法第三百三十九條第三項、第一項之幫助
    詐欺取財未遂罪，然查被告係將其上開帳戶之存摺、金融卡
    及密碼交付與詐騙集團之成員，業經本院認定於前，則被害
    人乙○○○既因陷於錯誤而將四十萬元匯入被告上開帳戶內
    ，則該四十萬元實際上已在詐騙集團之掌控支配中，則被害
    人乙○○○上開匯款之行為，自足以評價為交付之行為，至
    被害人乙○○○將四十萬元款項匯入被告上開帳戶後，隨即
    查覺受騙，報警處理，並經緊急凍結被告上開帳戶，係屬被
    害人於被詐騙後之補救措施，亦不影響正犯犯罪行為之既遂
    ，是公訴人前開認定尚有未洽，附此敘明。被告幫助詐欺集
    團成員犯詐欺取財罪，為從犯，應依刑法第三十條第二項之
    規定，按正犯之刑度，減輕其刑。爰審酌被告提供銀行帳戶
    供他人非法使用，使詐騙集團之成員易於得手，助長詐欺之
    犯罪風氣，嚴重危害社會治安，然其本身未實際參與本件詐
    欺取財之犯行，責難性較小，且本件因被害人乙○○○匯款
    後，隨即查覺受騙，報警處理，並經緊急凍結被告上開帳戶
    後，而未造成實際之損失，暨被告於本院審理時猶矢口否認
    犯行，毫無悔意之犯罪後態度等一切情狀，量處如主文所示
    之刑，以資懲儆。末查被告犯罪時間係在九十六年四月二十
    四日之前所犯，所犯符合中華民國九十六年罪犯減刑條例之
    減刑條件，應依該減刑條例第二條第一項第三款之規定，減
    其刑期二分之一為有期徒刑四月，並依同條例第九條之規定
    ，併諭知易科罰金之折算標準，附此敘明。
據上論斷，依刑事訴訟法第二百九十九條第一項前段，刑法第三
百三十九條第一項、第三十條第一項前段、第二項、第四十一條
第一項前段，刑法施行法第一條之一第一項、第二項前段，中華
民國九十六年罪犯減刑條例第二條第一項第三款、第七條、第九
條，判決如主文。
中　　華　　民　　國　　96　　年　　12　　月　　18　　日
                  刑事第十庭    審判長法　官　賴妙雲
                                      法　官  江奇峰
                                    　法　官  黃炫中
上正本證明與原本無異。
如不服本判決，應於收受送達後10日內向本院提出上訴書狀（應
敘述具體理由並附繕本）。
上訴書狀如未敘述理由，應於上訴期間屆滿後20日內補提理由書
於本院。
                                書記官  黃珮華
中　　華　　民　　國　　96　　年　　12　　月　　18　　日
附錄論罪科刑法條
中華民國刑法第三百三十九條
 (普通詐欺罪)
意圖為自己或第三人不法之所有，以詐術使人將本人或第三人之
物交付者，處五年以下有期徒刑、拘役或科或併科一千元以下罰
金。
以前項方法得財產上不法之利益或使第三人得之者，亦同。
前二項之未遂犯罰之。
